臺灣高等法院臺南分院刑事判決　　　　　　　 九十三年度交上易字第四一九號 Ｃ
　　　上　訴　人
　　　即　被　告　甲　○　○
　　　選任辯護人　蔡　進　欽　律師
右上訴人因過失傷害案件，不服臺灣台南地方法院九十三年度交簡上字第五○號中華
民國九十三年七月二十九日第一審判決（起訴案號：臺灣台南地方法院檢察署九十三
年度調偵字第一０五號），提起上訴，本院判決如左：
      主      文
原判決撤銷。
甲○○因過失傷害人致重傷，處有期徒刑伍月，如易科罰金，以參佰元折算壹日。
      事      實
一、甲○○於民國九十二年五月七日十一時五十分許，駕駛牌照號碼ＫＡ─二一八二
    號自用小客車，沿台南縣善化鎮○○路由北向南直行，途經該路與民生路之無號
    誌交岔路口時（和平路與民生路均同為雙向幹線道），本應注意車前狀況，並隨
    時採取必要之安全措施，並先暫停讓右方民生路之直行車輛先行，且依當時客觀
    情況其亦無不能注意之情形，詎竟未注意車前狀況，並隨時採取必要之安全措施
    ，而僅一面先看左方有無來車，並將車減速，以二十公里左右之時速直行，至其
    至交岔路口中心處往前一公尺時，再看右方，適有乙○○騎乘牌照號碼ＭＲＦ─
    九三０號重型機車沿民生路由西向東以二十至三十公里左右之時速直行，於駛入
    交岔路口二．九公尺處，未注意車前狀況，並減速慢行隨時作停車之準備，且未
    讓先到交岔路口中心處之車先行，致二車因煞閃不及遂發生碰撞，乙○○機車正
    前方撞及ＫＡ─二一八二號自用小客車之右前方，因甲○○將車向左偏閃及其自
    用小客車之衝力，ＭＲＦ─九三０號機車被由北向南，自上開路口中心處推擠到
    和平路由南向北之白色停止線附近，致乙○○因此受有左股骨開放性骨折併慢性
    骨髓炎併左膝僵硬、左脛骨開放性骨折之傷害而造成左膝關節完全喪失功能、無
    法負重、無法順利行走、目前情況已固定，無再復原之可能之重傷程度。甲○○
    於車禍發生後，請救護車將乙○○送奇美醫院醫治並請附近商家打電話報警前來
    處理，於警前來時向警自首前揭肇事行為。
二、案經乙○○訴由台南縣警察局善化分局報請臺灣臺南地方法院檢察署檢察官偵查
    後聲請簡易判決處刑，經簡易判決後，公訴人上訴，經原法院認不直以簡易判決
    處刑，改依通常程序判決。
      理      由
一、右揭事實，業據被告甲○○於警訊、檢察官偵查及本院審理時坦承不諱，核與告
    訴人乙○○指訴之情節相符，並有奇美醫院之診斷證明書五紙、並有道路交通事
    故現場圖一份、道路交通事故調查報告表二紙、現場照片十四張、原審九十三年
    六月十四日之勘驗筆錄一份及照片二張附卷可資佐證。按行經無號誌之交岔路口
    ，應減速慢行，作隨時停車之準備；汽（機）車行駛時，駕駛人應注意車前狀況
    並隨時採取必要之安全措施。道路交通安全規則第九十三條第一項第二款、第九
    十四條第三項規定甚明，車輛行經無號誌之交岔路口，同為幹線道並同為直行車
    者，左方車應暫停讓右方車先行，道路交通安全規則第一百零二條第一項第二款
    亦定有明文。惟同條第六款規定：轉彎車應讓直行車先行。但直行車尚未進入交
    岔路口，而轉彎車已達中心處開始轉彎，直行車應讓轉彎車先行。故於第二款適
    用時，應得類推適用，即如左方車已達交岔路口中心處，右方車尚未進入交岔路
    口時，右方車應讓左方車先行。
二、被告甲○○及告訴人乙○○於駕車時自應分別注意遵守上開規定，且肇事時天候
    晴、日間自然光線、柏油路面乾燥無缺陷、視距良好，有道路交通事故調查報告
    表附卷可稽，當時並無被告甲○○及告訴人乙○○不能注意之情形。查依道路交
    通事故現場圖顯示，機車刮地痕在民生路雙黃線向右一公尺，刮地痕長六．三公
    尺，應以刮地痕起點為肇事地點，民生路車道寬三．四公尺，路肩一公尺，計四
    ．四公尺，撞擊點在民生路西向東方向一公尺處，即被告車已行駛到交岔路口五
    ．四公尺處，已過交岔路口中心點，和平路單向路寬四．七公尺，被害人車在出
    路口二．九公尺處撞擊，被告於警訊供稱時速約二十公里，被害人亦供稱時速約
    二十至三十公里，故被告車達交岔路口中心處時，被害人應尚未到達交岔路口，
    被害人機車係正面，自右與被告車右前方撞擊，被告車前右大燈受損，有照片可
    稽。該交岔路口無燈光標誌，亦無限速標誌，未分快慢車道，經原審勘驗明確，
    有勘驗筆錄附交簡上字卷第三五頁可憑，按同為幹線道並同為直行車者，左方車
    應暫停讓右方車先行，道路交通安全規則第一百零二條第一項第二款定有明文。
    惟如左方車先到交岔路口中心處，右方車仍應讓其先行，被告駕車行經無號誌交
    岔路口，未減速慢行，作隨時停車之準備，致生車禍，應有過失，而被告車已過
    交岔路口，被害人車自右方與被告車撞擊，顯然被害人亦未減速慢行，作隨時停
    車之準備，且未讓先到交岔路口中心處之左方車先行，致生車禍，被害人於警訊
    亦自承行駛於快車道上，左方有卡車由和平路由北向南行駛，伊等卡車通過後要
    經過該路口時被撞（見警卷第三頁），可見被害人剛出路口，應認雙方均未減速
    慢行，注意車前狀況，且被害人尤未讓先到交岔路口中心處之被告車先行，致生
    車禍，故其二人均有過失，而各負二分之一責任，至台灣省台南區車輛行車事故
    鑑定委員會鑑定結果雖為：「甲○○駕駛小客車，行經無號誌肇事交岔路口，左
    方車未讓右方車先行，為肇事原因；乙○○無肇事因素」，有該會九十二年十二
    月十日南鑑字第九二一六二一號函附卷可稽。惟經本院依被告聲請送覆議，經台
    灣省車輛行車事故覆議鑑定委員會鑑定結果則為：「甲○○駕駛小客車，行經無
    號誌肇事交岔路口，左方車未讓右方車先行，為肇事主因；乙○○駕駛重機車，
    行經無號誌交岔路口，未減速慢行且未注意車前狀況，為肇事次因。」亦有該會
    府覆議字第九三一一○六五號函附本院卷可憑，然被害人除未注意車前狀況外，
    尚有未靠右行駛之過失因素，故應同為肇事因素，鑑定結果未足遽採．應認被告
    與被害人同為肇事因素。
三、告訴人乙○○因本件車禍，受有左股骨開放性骨折併慢性骨髓炎併左膝僵硬、左
    脛骨開放性骨折之傷害而造成左膝關節完全喪失功能、無法負重、無法順利行走
    、目前情況已固定，已無再復原之可能，而達重傷程度，有上開診斷證明書附卷
    可憑，而其左大腿股骨慢性骨髓，炎依目前醫療投術，仍會遺存重大且難治之傷
    害，亦經本院向奇美醫院函查明確，有奇美醫院九十三年十二月十四日九三奇醫
    字第六三二三號函在本院卷可按，其受重傷雖與被害人併發骨髓炎有關，然仍係
    車禍引起，與被告甲○○之過失行為間並有相當因果關係。事證明確，被告甲○
    ○之過失犯行洵堪認定。
四、核被告甲○○所為，係犯刑法第二百八十四條第一項後段之過失致重傷罪。檢察
    官認被告甲○○所為，係犯刑法第二百八十四條第一項前段之普通過失傷害罪，
    所引用法條尚有未洽，應予變更。被告甲○○於肇事後請救護車將乙○○送奇美
    醫院醫治並請附近商家打電話報警前來處理，於警前來時向警自首前揭肇事行為
    ，有警訊筆錄及道路交通事故現場圖之註記可稽，應依刑法第六十二條前段之規
    定減輕其刑。
五、原審以被告甲○○犯行明確，予以論罪科刑，固非無見，惟查：（一）被害人尚
    有未讓先到交岔路口中心處之被告車先行之過失情節，原審未予論述，容有未洽
    。（二）被害人於本院要求賠償六百多萬元，而本件被告與被害人均有過失，應
    如何賠償，宜由民事訴訟程序確定，尚難因被告未和解即認其犯後態度不佳，而
    嚴予處罰，原審量處有期徒刑八月，尚屬過重。被告上訴意旨，指量刑過重，為
    有理由，且原判決亦有可議，自應由本院將原判決撤銷改判，爰審酌被告甲○○
    過失程度、被害人所受之損害、肇事後自首並與告訴人談和解經過等一切情狀，
    爰諭知如主文第二項所示之刑，並諭知易科罰金折算標準，以示懲儆。
據上論斷，應依刑事訴訟法第三百六十九條第一項前段、第三百六十四條、第三百條
、第二百九十九條第一項前段，刑法第二百八十四條第一項後段、第六十二條前段、
第四十一條第一項，罰金罰鍰提高標準條例第一條前段、第二條，判決如主文。
本案經檢察官吳萃芳到庭執行職務。
中    華    民    國      九十四      年      一      月      五        日
                                  臺灣高等法院臺南分院刑事第三庭
                                      審判長法官  陳    義    仲
                                            法官  宋    明  蒼
                                            法官  楊    子    莊
右正本證明與原本無異。
不得上訴。
                                      法院書記官  王    全    龍
中    華    民    國      九十四      年      一      月      六        日
附錄法條：
刑法第二百八十四條：
因過失傷害人者，處六月以下有期徒刑、拘役或五百元以下罰金。致重傷者，處一年
以下有期徒刑、拘役或五百元以下罰金。
從事業務之人，因業務上之過失傷害人者，處一年以下有期徒刑、拘役或一千元以下
罰金。致重傷者，處三年以下有期徒刑、拘役或二千元以下罰金。
